【裁判字號】    98,訴,337
【裁判日期】    981229
【裁判案由】    損害賠償
【裁判全文】
臺灣宜蘭地方法院民事判決               98年度訴字第337號
原      告  戊○○
訴訟代理人  丁○○
被      告  乙○○
            甲○○
            丙○○
上列當事人間請求損害賠償事件，原告就本院98年度易字第228
號詐欺案件提起附帶民事訴訟（98年度附民字第54號），經本院
刑事庭裁定移送，本院於民國98年12月15日言詞辯論終結，判決
如下：
    主      文
被告應連帶給付原告新台幣捌拾陸萬捌仟元，及分別自附表所示
之日起至清償日止，按年息百分之五計算之利息。
訴訟費用由被告連帶負擔。
本判決於原告以新臺幣貳拾玖萬元為被告供擔保後，得假執行。
    事實及理由
壹、程序方面
一、本院刑事庭98年度易字第228 號詐欺案件之同案被告陳文毅
    因未到案，經本院刑事庭於民國98年8 月31日以98宜院瑞刑
    公緝字第106 號發佈通緝中，故本院刑事庭就原告對於陳文
    毅部分所提起之刑事附帶民事訴訟，並未與本件一併裁定移
    送，合先敘明。
二、本件被告乙○○、甲○○受合法通知，無正當理由，未於最
    後言詞辯論期日到場，核無民事訴訟法第386條所列各款情
    形，爰依原告聲請，由其一造辯論而為判決。
貳、實體方面
一、原告起訴主張：被告乙○○為某詐騙集團之人，為便於進行
    詐騙行為，乃向被告甲○○、丙○○、訴外人陳文毅等收購
    金融存摺，渠等亦均能預見將金融帳戶之存摺、金融卡及密
    碼等資料提供他人使用，均易遭詐騙集團利用為犯罪工具，
    竟仍為下列行為：(一)被告甲○○於97年11月20日下午1 時許
    ，在宜蘭縣羅東鎮○○路與興東路口附近某家通訊行前，將
    其申辦之合作金庫羅東分行（帳號0000000000000 號）之存
    摺、金融卡及密碼等物，以5,000 元之價格售予被告乙○○
    轉交詐騙集團成員使用；(二)被告丙○○於97年11月22日上午
    約8 、9 時許，在宜蘭縣羅東鎮○○路中華電信後方附近一
    家遊藝場前，將所申辦台灣銀行羅東分行（帳號0000000000
    00號）及土地銀行羅東分行等2 家金融帳戶之存摺、金融卡
    及密碼等物，以每本5,000 元之價格售予被告乙○○轉交詐
    騙集團成員使用，共得款10,000元；(三)訴外人陳文毅則於97
    年11中旬某日下午1 時許，在宜蘭縣羅東鎮○○路與興東路
    口附近一家通訊行前，將所申辦永豐商業銀行羅東分行（帳
    號00000000000000號）之存摺、金融卡及密碼等物，以5,00
    0元之價格售予被告乙○○轉交詐騙集團成員使用。被告乙○○乃先後於97年11月20日晚上某時許、97年11月間某日晚
    上某時許，在宜蘭縣羅東鎮火車站店家前，將上開4本金融
    帳戶分2次交付予訴外人高志元詐騙集團成員任意使用。原
    告自97年11月17日起，因受該詐騙集團詐騙，先後4次匯款
    至詐騙集團指定帳戶內，其中第3次係匯入被告甲○○前揭
    合作金庫羅東分行帳戶內共368,000元；另1次則匯入訴外人
    陳文毅前揭永豐商業銀行羅東分行帳戶50萬元，總計遭詐騙
    868,000元，上開損失均係基於被告之共同侵權行為所致，
    爰依共同侵權行為之法律關係，請求被告連帶負損害賠償責
    任等語。並聲明：(一)被告應連帶給付原告868,000元，及自
    起訴狀繕本送達翌日起至清償之日止，按年息百分之5計算
    之利息。(二)願供擔保請准宣告假執行。
二、被告丙○○則以：伊雖有出賣帳戶予被告乙○○，但原告匯
    款並不是轉入其帳戶，各被告之責任應各自分擔，錢也不是
    伊所領，原告之匯款損失不應由伊負責等語抗辯。並聲明：
    請求駁回原告之訴及其假執行之聲請，訴訟費用由原告負擔
    。
三、被告乙○○、甲○○未於最後言詞辯論期日到場，亦未提出
    書狀為何聲明或陳述。
四、經查，原告前揭主張之事實，業經宜蘭地方法院檢察署檢察
    官以98年度偵字第647 號詐欺案件提起公訴，被告等並經本
    院刑事庭以98年度易字第228 號詐欺取財案件審理後判決，
    認被告3 人均構成幫助犯詐欺取財罪並分別予以判處有期徒
    刑6 月、4 月、3 月在案；被告丙○○雖辯以前詞，惟就原
    告前揭主張之事實並未爭執，被告乙○○、甲○○則已於相
    當時期受合法通知，未於言詞辯論期日到場，亦未提出書狀
    作何聲明或陳述以供本院審酌，依民事訴訟法第280 條第3
    項前段準用同法條第1 項規定之結果，視同被告乙○○、甲○○對於原告主張之事實自認，堪信原告主張為真。
五、按因故意或過失，不法侵害他人之權利者，負損害賠償責任
    。故意以背於善良風俗之方法，加損害於他人者亦同。違反
    保護他人之法律，致生損害於他人者，負賠償責任。但能證
    明其行為無過失者，不在此限。又按數人共同不法侵害他人
    之權利者，連帶負損害賠償責任﹔不能知其中孰為加害人者
    ，亦同。造意人及幫助人，視為共同行為人。民法第184 條
    、第185 條分別定有明文。且按數人共同為侵權行為加損害
    於他人，各有賠償其損害全部之責任，最高法院19年上字第
    1202號判例可資參照。查本件被告既均得預見將金融帳戶之
    存摺、金融卡及密碼等資料提供他人使用，均易遭詐騙集團
    利用為犯罪工具，竟仍為將渠等帳戶存摺、金融卡及密碼出
    售他人任意使用，該等帳戶存摺、金融卡及密碼遭詐騙集團
    使用於詐騙原告，致原告因此遭受詐騙並匯款共計868,000
    元，則被告3 人顯係基於故意而幫助該詐騙集團蒐集或提供
    金融機構帳戶、存摺、提款卡及密碼使用而為詐騙行為，渠
    等之不法幫助行為即與原告所受損害間有相當因果關係，則
    依前揭說明，被告3 人均應就原告所受損害負連帶賠償責任
    。被告丙○○雖辯以前詞，惟其既有幫助該詐騙集團之行為
    ，依前揭法文闡述，即應與該詐騙集團之詐騙行為負共同侵
    權行為責任，其辯解自無可採。
六、末按給付無確定期限者，債務人於債權人得請求給付時，經
    其催告而未為給付，自受催告時起，負遲延責任。其經債權
    人起訴而送達訴狀，或依督促程序送達支付命令，或為其他
    相類之行為者，與催告有同一之效力；遲延之債務，以支付
    金錢為標的者，債權人得請求依法定利率計算之遲延利息，
    民法第229 條第2 項、第233 條第1 項前段分別定有明文。
    又應付利息之債務，其利率未經約定，亦無法律可據者，週
    年利率為5 ％，亦為同法第203 條所明定。本件侵權行為損
    害賠償，給付並無確定期限且無約定利息，既經原告起訴而
    送達訴狀，原告就其所得請求之868,000 元，向被告一併請
    求自起訴狀繕本送達翌日起至清償日止，按年息5 ％計算之
    利息，當屬有據。
七、從而，原告依共同侵權行為法律關係，請求被告連帶賠償86
    8,000 元，及均自起訴狀送達被告之翌日（詳如附表所示）
    起至清償之日止，按年息百分之5 計算之利息，屬有理由，
    應予准許。
據上論結，原告之訴為有理由，依民事訴訟法385 條第1 項前段
、第85條第2項、第390條第2項，判決如主文。
中    華    民    國    98    年    12    月    29    日
                  台灣宜蘭地方法院民事庭
                      法  官  陳雪玉
正本與原本無異。
如不服本判決應於判決送達後20日內提出上訴狀（須附繕本）。
中    華    民    國    99    年    1     月    5     日
                      書記官  詹玉惠
附表
┌──┬─────┬─────────┬────────┐
│編號│被告      │收受起訴狀繕本日  │利息起算日      │
│    │          │                  │                │
├──┼─────┼─────────┼────────┤
│ 一 │乙○○    │民國98年5月22日   │民國98年5月23日 │
├──┼─────┼─────────┼────────┤
│ 二 │甲○○    │民國98年5月26日   │民國98年6月6日  │
│    │          │寄存送達          │                │
├──┼─────┼─────────┼────────┤
│ 三 │丙○○    │民國98年5月26日   │民國98年6月6日  │
│    │          │寄存送達          │                │
└──┴─────┴─────────┴────────┘

司法院資訊處製作；財團法人民間司法改革基金會備份。
